臺灣橋頭地方法院民事裁定
111年度岡司調字第82號
聲  請  人  中國信託商業銀行股份有限公司


法定代理人  利明献  


上列聲請人與相對人蘇玲芳等4人間代位分割共有物事件，本院
裁定如下：
    主  文
聲請人之聲請駁回。
聲請程序費用由聲請人負擔。
    理  由
一、按依法律關係之性質，當事人之狀況或其他情事可認為不能
    調解或顯無調解必要或調解顯無成立之望者，得逕以裁定駁
    回之；金融機構因消費借貸契約或信用卡契約有所請求者，
    得逕以裁定駁回之。民事訴訟法第406 條第1項第1款、第6 
    款分別定有明文。次按調解成立，即屬民法上和解。和解有
    使當事人所拋棄之權利消滅，及使當事人取得和解契約所訂
    明權利之效力（最高法院69年度台上字第724 號民事裁判參
    照）。是以，調解在實質上仍屬雙方當事人以終止爭執為目
    的而互相讓步所為之合意，與民法第736 條所規定和解係當
    事人約定互相讓步，以終止爭執或防止爭執發生之契約相符
    ，故其在實體法上，應認為具有私法上和解契約之效力。而
    調解之雙方當事人因相互讓步，致其所拋棄之權利消滅，雙
    方當事人就其所拋棄之權利，自應具有處分權始得為之。
二、本件聲請意旨略以：相對人蘇玲芳積欠聲請人如臺灣高雄地
    方法院101年度司執字第106076號債權憑證所載本金、利息
    及違約金等債務迄未清償，經聲請人多次積極催討均未獲回
    應。惟相對人蘇玲芳於民國108年間繼承取得坐落高雄市○○
    區○○段000地號土地（下稱系爭土地）之所有權，迄未辦理
    分割登記，尚為公同共有狀態，致聲請人無法就系爭土地為
    強制執行，聲請人為保障前述債權，欲聲請執行系爭土地，
    故代位相對人蘇玲芳請求就系爭土地辦理分割登記，為此聲
    請調解云云。
三、經查，本件聲請人就其對相對人蘇玲芳之債權乃屬金融機構
    因消費借貸或信用卡契約有所請求，且聲請人代位行使相對
    人蘇玲芳之權利，請求分割系爭土地，自不得再以蘇玲芳本
    人為相對人而聲請調解( 最高法院71年台上字第4342號判例
    參照），從而，聲請人對相對人蘇玲芳聲請調解，依其法律
    關係之性質，應認不能調解。再查，調解可使雙方當事人拋
    棄之權利消滅，聲請人對相對人蘇玲芳有債權存在，於符合
    民法第242條之規定時，雖得代位行使蘇玲芳之權利，惟聲
    請人僅得代位行使蘇玲芳之權利，以保全其債權，並無權就
    系爭土地處分蘇玲芳之權利，因此，聲請人尚無從於調解程
    序中與相對人蘇玲芳就系爭不動產成立互相讓步之合意，進
    而拋棄相對人蘇玲芳之權利，故聲請人此部分之聲請，亦顯
    屬不能調解。從而，聲請人主張代位行使蘇玲芳之權利並聲
    請調解，依其法律關係之性質，應認不能調解，揆諸首揭說
    明，爰以裁定駁回本件調解之聲請。
四、依民事訴訟法第406 條第1項第1款、第6款、第95條、第78
    條裁定如主文。
五、如不服本裁定，應於裁定送達後10日內，以書狀向本院司法
    事務官提出異議。
中　　華　　民　　國　　111 　年　　5 　　月　　3 　　日
          　　　　岡山簡易庭  司法事務官  李佳蕙